臺灣臺南地方法院刑事判決　　　　　　 100年度重訴字第13號
公　訴　人　臺灣臺南地方法院檢察署檢察官
被　　　告　劉宗盟
指定辯護人　本院公設辯護人　林宜靜
上列被告因殺人案件，經檢察官提起公訴（100年度偵字第4912
號、第6564號），本院判決如下：
    主  文
劉宗盟殺人，累犯，處無期徒刑，褫奪公權終身。
    事  實
一、劉宗盟曾於民國81年間，分別因犯殺人未遂、妨害自由等罪
    ，經本院以81年訴緝字第110號各判處有期徒刑7年及10月，
    並定應執行有期徒刑7年8月確定；其復因違反肅清煙毒條例
    、槍砲彈藥刀械管制條例、麻醉藥品管理條例等罪，經本院
    以81年訴字第1987號各判處有期徒刑3年2月、6月及5月，並
    定應執行有期徒刑3年10月確定，上開二案嗣經合併定應執
    行有期徒刑11年4月，經入監執行後，於86年7月7日因縮短
    刑期假釋出監，嗣因遭撤銷假釋，於92年2月13日再度入監
    執行殘刑，期間因適逢減刑，經減刑後於96年7月16日縮刑
    期滿執行完畢出監。劉宗盟曾因車禍受傷過，致其左手及右
    腳遺有無法使力之後遺症，因之處處求職受挫。其於民國10
    0年3月26日下午，至友人姚紹華位在臺南市○○區○○路2
    段37巷51號租屋處，與姚紹華及在場之姚紹華友人飲酒聊天
    ，迨至翌日（27日）清晨7時許，同在上該處所聊天之姚紹
    華友人毛俊凱、毛戊華、林冠億、顏祖寧等人先後自上開租
    屋處離去後，劉宗盟因故與姚紹華發生口角進而激烈互罵，
    詎其因不堪姚紹華以之身體殘障、廢人、就算有賺錢門路亦
    無法賺取等語譏諷，竟懷恨在心頓萌殺人之犯意，明知頭部
    為人體之要害部位，若遭外力重擊，足生死亡之結果，竟趁
    姚紹華酒後側躺在1樓客廳沙發上休憩不備之際，持在該屋
    內取得之鐵製水管，朝姚紹華頭臉部猛擊數下，造成姚紹華
    頭皮、顏面受有多處鈍器傷，右額部、兩側頂部、枕部頭皮
    下廣泛出血，另顱骨穹窿冠狀縫哆裂、右額骨、眼眶骨及顱
    底粉碎骨折，大腦兩側額葉底面及右顳葉尖部蜘蛛膜下腔出
    血及皮質挫傷，迨劉宗盟發現仰躺在沙發上之姚紹華頭臉部
    滿佈鮮血，已無再出手抵抗之跡象後，方才停手，而姚紹華
    因頭部受有顱骨粉碎骨折及腦挫傷，致重度顱腦鈍力損傷而
    不治死亡。嗣劉宗盟發現姚紹華已無反應，隨即至屋內洗手
    檯清洗雙手所沾染之血跡，並將該支鐵製水管留置在洗手檯
    上，復因恐他人發現犯行，遂取走姚紹華所有鐵捲門遙控器
    及車牌號碼VKH-089號輕機車鑰匙，將該處鐵捲門放下並騎
    乘該車逃逸。迄至同日（27日）午間，姚紹華之友人毛戊華
    因撥打姚紹華手機遲未獲回應，發覺有異，遂於同年月31日
    至姚紹華上開租屋處外，並報警會同警方在場後，由毛戊華
    自屋外後方3樓陽台攀爬入內察看，隨即發現姚紹華已仰躺
    陳屍在1樓客廳沙發上，經警在屋內洗手檯查獲該支鐵製水
    管，並在其上採得劉宗盟行兇時所留下之指紋，旋循線於同
    年4月5日22時30分許，在臺南市○區○○路與公園北路地下
    道拘提劉宗盟到案，並扣得其行兇時所著之衣褲及涼鞋等物
    。
二、案經臺南市政府警察局第三分局移送臺灣臺南地方法院檢察
    署檢察官偵查起訴。
    理  由
甲、程序方面：
一、按被告以外之人於審判外之陳述，雖不符前四條之規定，而
    經當事人於審判程序同意作為證據，法院審酌該言詞陳述或
    書面陳述作成時之情況，認為適當者，亦得為證據。當事人
    、代理人或辯護人於法院調查證據時，知有第一百五十九條
    第一項不得為證據之情形，而未於言詞辯論終結前聲明異議
    者，視為有前項之同意，刑事訴訟法第一百五十九條之五第
    一、二項分別定有明文。查本件被告及其辯護人、檢察官於
    本院準備程序進行時，均未爭執證人毛戊華、毛俊凱、林冠
    億之警、偵訊證詞，暨其他書證、物證之證據能力（見本院
    卷第27頁），被告及其辯護人、檢察官迄未於本案言詞辯論
    終結前聲明異議，則依刑事訴訟法第一百五十九條之五規定
    ，視為當事人、辯護人已同意援引作為證據，且經本院審酌
    該等言詞陳述作成時之情況及證據取得過程等節，認為上開
    證據，均有證據能力，可以作為認定事實之依據。
乙、實體認定：
一、(一)被告劉宗盟有於上揭時、地因與被害人姚紹華發生激烈口
      角爭執，並遭被害人以如事實欄所載言語譏諷後，遂持扣
      案之鐵製水管行兇殺死被害人姚紹華之事實，業據其於本
      院審理時供承不諱，而被告於100年3月26日晚間起，即在
      被害人姚紹華前揭租屋處與姚紹華及毛俊凱、毛戊華、林
      冠億、顏祖寧等人飲酒聊天，迨至翌日（27日）清晨7時
      許，同在上該處所聊天之姚紹華友人毛俊凱、毛戊華、林
      冠億、顏祖寧等人先後自上開租屋處離去時，姚紹華當時
      是酒後躺在1樓客廳沙發上休憩，而被告劉宗盟則仍滯留
      在該處等情，並據證人毛戊華、毛俊凱、林冠億於警詢及
      偵查中證述綦詳（見警卷第8～11頁、20～22頁、23～28
      頁；偵卷(一)第102～104頁、第104～105頁、105～106頁）
      ，而警方係在被害人陳屍之屋內洗手檯查獲該支鐵製水管
      ，並在其上採得劉宗盟行兇時所留下之指紋，始循線於10
      0年4月5日22時30分許，在臺南市○區○○路與公園北路
      地下道拘提劉宗盟到案乙節，亦有警局便簽及現場指紋跡
      證初步鑑驗情形（見警卷第69～70頁）、臺灣臺南地方法
      院檢察署拘票暨執行拘提報告（見偵卷(一)第4～5頁、臺南
      市政府警察局第三分局搜索扣押筆錄及扣押物品目錄表（
      警卷第41～45頁）等資料在卷可憑，復有鐵製水管一支扣
      案可資佐證，而該支鐵製水管其上之血跡及握把處斑跡經
      採驗結果，分別確與被害人姚紹華及被告劉宗盟之DNA-ST
      R型別相符乙節，亦有臺南市警察局100年5月30日南市警
      鑑字第1002200881號鑑驗書在卷可憑（見本院卷第44～46
      頁），足見扣案之鐵製水管確係被告持以殺死被害人姚紹
      華之兇器無訛。
    (二)另被害人姚紹華之屍體外表，其頭面頸部係滿佈血污，右
      半顏面廣泛瘀血斑，頭皮鈍器傷2處、顏面鈍器傷3處，右
      眼眶周圍廣泛挫傷及凹陷，鼻樑瘀血斑，兩手有瘀血斑，
      另經解剖內部發現，其右額部、兩側頂部、枕部頭皮下廣
      泛出血，顱骨穹窿冠狀縫哆裂、右額骨、眼眶骨及顱底粉
      碎骨折，大腦兩側額葉底面及右顳葉尖部蜘蛛膜下腔出血
      及皮質挫傷，胃內容物血液檢出酒精17mg/dL（0.017％）
      ，而被害人係因頭部受有顱骨粉碎骨折及腦挫傷，致重度
      顱腦鈍力損傷而不治死亡，此亦經臺灣臺南地方法院檢察
      署檢察官督同法醫師解剖鑑定明確，製有勘驗筆錄、解剖
      筆錄、法醫解剖鑑定報告書及相驗屍體證明書在卷可憑，
      並有現場採證相片、解剖相片、現場勘察報告、命案現場
      圖等資料附卷可稽。又行兇之鐵製水管經本院當庭勘驗結
      果，該鐵製水管材質為鐵製長管，頂端接有L型鐵製連接
      管，鐵管全長85公分、血漬殘留處從頂端起算長達23公分
      ，有本院審判筆錄載明可稽（見本院卷第66頁反面），另
      該支鐵製水管口徑為3.3公分×3.3公分，管重約2公斤，
      鐵管一端纏繞約20公分長之黑色膠帶乙節，亦有臺南市政
      府警察局刑事鑑識中心證物初步勘驗報告及檢附之勘驗照
      片在卷可憑（見本院卷第53～59頁）。依前開勘驗照片及
      解剖相片所示，被害人之頭面頸部係滿佈血污，且該支鐵
      製水管血漬殘留痕跡已遠逾全長1/3，再參照前揭現場勘
      察報告可知，死者陳屍之沙發旁牆面有大片血點，最高處
      離地面約149公分（見警卷第76頁反面），衡諸該支鐵製
      水管重達2公斤，應非輕巧之物，被告復自陳曾因車禍受
      過傷，致其左手及右腳遺有無法使力之後遺症（見本院卷
      第70頁正、反面），足見被告應係在盛怒之下激發其使出
      極大氣力，始能高舉該支鐵管重覆毆擊被害人，再觀之被
      害人之頭皮及顏面鈍器傷即有5處，且顱骨穹窿冠狀縫哆
      裂、右額骨、眼眶骨及顱底粉碎骨折，兩手並有瘀血斑之
      抵抗傷，顯然被告係以極大之力量專朝被害人之頭臉部猛
      擊，且至少重覆毆擊5次以上，而被害人之兩手既出現有
      抵抗傷，堪認被告是在重擊仰躺在沙發上之被害人至已無
      再出手抵抗之跡象後，方才停手，始會造成被害人幾近爆
      頭致血液可噴濺鄰近牆面高達149公分之情形！而該支鐵
      管已幾近1/3浸潤在血漬之中，益見被告行兇當時，被害
      人頭臉部遭重擊時血液暴湧之程度，而被告既可以出手打
      到被害人頭殼粉碎骨折，可以想見被告下手重擊時施力之
      猛，恨意之深！
    (三)又查頭部為人體之重要部位，若因之受到外力重擊，極易
      造成顱內出血導致腦死，因而發生死亡之結果，此為一般
      人所週知，亦應為被告所明知，再者，扣案之鐵製水管為
      鐵製之堅硬器具，且重達2公斤極具份量，另據證人毛戊
      華供稱：該支鐵製水管原係其放置在該處屋內供防身之用
      （見警卷第12頁反面），足見該支鐵製水管剛硬之程度，
      是以該支鐵製水管毆擊頭臉部，其所生之力道遠非一般木
      條可資比擬，若因之造成頭骨破裂大量失血不止，足以致
      人於死，其理至明！而觀諸被害人之傷勢均集中在頭臉部
      ，雖其兩手另有瘀血斑，惟該等傷勢係右手背廣泛淺瘀血
      斑，左手第2指背面局部瘀血斑（見相驗卷(一)第123頁），
      兩手之瘀血斑應係被害人在頭臉部遭重擊時，下意識以手
      保護頭部時所造成之抵抗傷，應非被告單純專朝其手部攻
      擊之故，此部分亦經法醫解剖時認定該傷勢符合為抵抗傷
      （見相驗卷(一)第124頁），另被害人其頭面頸部係滿佈血
      污，右半顏面廣泛瘀血斑，頭皮鈍器傷2處、顏面鈍器傷3
      處，右眼眶周圍廣泛挫傷及凹陷，鼻樑瘀血斑，另其右額
      部、兩側頂部、枕部頭皮下廣泛出血，顱骨穹窿冠狀縫哆
      裂、右額骨、眼眶骨及顱底粉碎骨折，大腦兩側額葉底面
      及右顳葉尖部蜘蛛膜下腔出血及皮質挫傷，顯見被告自始
      確係以被害人之頭臉部為攻擊目標無疑！而被害人之胃部
      內容物血液既檢驗出有酒精反應，且其頭臉部傷勢係集中
      在右半側，有前開解剖照片可憑，被害人遭毆擊當時應係
      酒後側躺在1樓客廳沙發上休憩無訛，而被告既以扣案之
      鐵製水管針對被害人頭臉部毆擊，是被告在猛擊被害人頭
      部之際，當能預見極易造成被害人發生死亡結果，竟不問
      當時被害人係酒後側躺在沙發上僅能一味挨打無從起身抵
      抗，亦不計後果而持鐵製水管專朝其致命部位頭臉部攻擊
      ，且係持續痛擊致被害人頭爆血濺已無反抗跡象方才停手
      ，更有甚者，被告在發現被害人已無反應後，竟未圖施以
      救護，反而從容至屋內洗手檯清洗雙手所沾染之血跡，並
      將該支鐵製水管留置在洗手檯上，復為恐他人發現犯行，
      遂取走姚紹華所有鐵捲門遙控器及車牌號碼VKH-089號輕
      機車鑰匙，將該處鐵捲門放下並騎乘該車逃逸，被告主觀
      上應有殺人之故意，至為明確！再由被告所使用之鐵製水
      管為圓頭鈍器，竟能打到被害人右眼眶周圍廣泛挫傷及凹
      陷，顱骨穹窿冠狀縫哆裂、右額骨、眼眶骨及顱底粉碎骨
      折，重度顱腦鈍力損傷等情以觀，足見被告殺意之堅、下
      手之狠，用力之重及毆擊時間之長，被告顯有使被害人死
      亡之故意至明！雖其與被害人僅有細故並非深仇大恨，惟
      其既遭被害人以其有殘疾之最痛譏諷，致持棒毆擊被害人
      之情節以觀，被告顯然在行兇過程中已因情緒失控幾近抓
      狂，其欲致被害人於死之殺意至堅，始會不顧被害人遭痛
      擊之反應及打到其頭破血流已無意識始停手之情形甚明，
      被告確有致被害人於死之犯意，應無疑義。是本件事證明
      確，被告殺人犯行堪以認定。
二、核被告劉宗盟故意殺死被害人姚紹華，所為係犯刑法第二百
    七十一條第一項之殺人罪。又被告有如事實欄所載有期徒刑
    執行完畢之前科紀錄，有臺灣高等法院被告前案紀錄表在卷
    可佐，其於執行完畢後五年以內故意再犯本件有期徒刑以上
    之罪，係屬累犯，除法定刑死刑，無期徒刑部分依法不得加
    重外，法定刑有期徒刑部分應依刑法第四十七條第一項之規
    定加重其刑。爰審酌被告僅因被害人言語嘲諷即萌殺機，並
    趁被害人不備持鐵製水管對被害人痛下殺手，奪取人命罪業
    至重，犯罪手段甚為殘暴，且在行兇後猶圖掩人耳目逃亡匿
    蹤，造成被害人家屬心理傷痛至重，原無可寬逭，惟念及其
    係遭被害人譏諷一時盛怒所致，且事後猶知坦承犯行尚未泯
    滅人性，犯後態度良好及起訴檢察官亦具體求處被告無期徒
    刑等一切情狀，量處無期徒刑，並宣告褫奪公權終身，以資
    懲儆，雖被害人家屬到庭要求本院量處被告死刑，惟本院斟
    酌全情，仍認以量處被告無期徒刑為適當，併此敘明。扣案
    鐵製水管一支雖為被告供犯罪所用之物，但該支鐵管原係被
    害人友人毛戊華放在該處供防身之用，業據其供明在卷可按
    （見警卷第12頁反面），該支鐵製水管並非被告所有，至於
    被告遭警查扣其行兇時所著之衣褲及涼鞋等物，該等物品係
    被告平日供蔽體所著之衣褲及涼鞋，並非專供犯本案所用之
    物，爰均不為沒收之諭知，均附此敘明。
據上論斷，應依刑事訴訟法第二百九十九條第一項前段，刑法第
二百七十一條第一項、第四十七條第一項、第三十七條第一項，
判決如主文。
本案經檢察官薛雯文到庭執行職務。
中    華    民    國     100    年    9    月    7    日
                  刑事第十庭    審判長法  官  張瑛宗
                                      法  官  蘇碧珠
                                      法  官  羅郁棣
以上正本證明與原本無異
如不服本判決應於收受本判後10日內向本院提出上訴書狀，並應
敘述具體理由。其未敘述上訴理由者，應於上訴期間屆滿後20日
內向本院補提理由書狀（均須按他造當事人之人數附繕本）「切
勿逕送上級法院」。
                                      書記官  林書婷
中    華    民    國     100    年    9    月    7    日
附錄法條：
中華民國刑法第271條
（普通殺人罪）
殺人者，處死刑、無期徒刑或 10 年以上有期徒刑。
前項之未遂犯罰之。
預備犯第 1 項之罪者，處 2 年以下有期徒刑。